臺灣新北地方法院刑事判決
111年度訴字第136號
公  訴  人  臺灣新北地方檢察署檢察官
被      告  朱慧靜




選任辯護人  廖智偉律師(法扶律師)    
上列被告因詐欺案件，經檢察官追加起訴（110年度偵字第14318
號），本院判決如下：
    主  文
朱慧靜無罪。
    理  由
一、公訴意旨略以：
　㈠被告楊君正（由本院另行通緝）與張汎德、陳品劭(前2人檢
    方另行通緝)共組詐欺集團，由張汎德、陳品劭擔任該詐欺
    集團在大陸地區之幹部，被告楊君正擔任該詐欺集團在臺灣
    地區之首腦，並負責招募及管理該詐欺集團旗下車手頭被告
    朱慧靜、李麗娟，再由被告朱慧靜、李麗娟負責管理車手被
    告林聖貿、李俊鵬、龔逸偉（李麗娟等4人由本院另行審結
    ）、羅天吏(檢方另行通緝)、司機徐振銘（本院另行審結）
    ，渠等與真實姓名年籍不詳、通訊軟體易信暱稱為「胡老妹」
    、「賤兔」、「皮卡丘」之人及其他擔任機房端工作之詐欺
    集團成員，共同意圖為自己不法之所有，基於3人以上共同詐
    欺取財之犯意聯絡，先由機房端詐欺集團成員於附表所示之
    時間，致電附表所示之被害人，以附表所示之詐騙手法詐騙
    被害人等，致被害人等陷於錯誤，將附表所示之款項匯款致
    該詐欺集團所指定之附表所示之人頭帳戶，並經通訊軟體易
    信暱稱「賤兔」、「皮卡丘」之人線上指示由被告林聖貿、
    龔逸偉、羅天吏3人（下稱林聖貿等3人）為1組，由被告龔逸
    偉於民國109年7月1日先至高雄某一超商取得附表所示人頭
    帳戶之金融卡交付被告林聖貿後，於附表所示之時地，由被
    告林聖貿擔任提款車手並負責洗卡（即查詢金融卡餘額，確
    認可否續行提款），持附表所示之人頭帳戶提款卡，於附表
    所示之時地提領款項，並取得提領款項3%作為報酬，被告龔
    逸偉擔任把風人員取得提領款項2.5%作為報酬，羅天吏則負
    責收水並將提領款項交付第二層收水人員以取得提領款項2.
    5%作為報酬，被告徐振銘則負責駕駛車牌號碼車牌號碼0000
    -00號自小客車搭載被告林聖貿等3人至附表所示編號1至4之
    地點提領款項，並由被告李俊鵬發放一日新臺幣（下同）30
    00元至4000元不等及油資作為報酬，後由被告李俊鵬駕駛上
    開車輛搭載被告林聖貿等3人至附表所示編號5至7之地點提
    領款項。
　㈡因認被告朱慧靜涉犯刑法第339之4條第1項第2款之三人以上
    共同犯詐欺取財罪嫌等語。　
二、犯罪事實，應依證據認定之，無證據不得認定犯罪事實；又
    不能證明被告犯罪者，應諭知無罪之判決，刑事訴訟法第15
    4 條第2 項、第301 條第1 項分別定有明文。又刑事訴訟上
    證明之資料，無論為直接或間接證據，均須達於通常一般之
    人均不致有所懷疑，而得確信其為真實之程度，始得據為有
    罪之認定，若其關於被告是否犯罪之證明未能達此程度，而
    有合理懷疑之存在，致使無從形成有罪之確信，根據「罪證
    有疑，利於被告」之證據法則，即不得遽為不利被告之認定
    。
三、公訴人認被告朱慧靜涉有上揭犯行，係以共同被告楊君正、
    李麗娟、李俊鵬、龔逸偉於警詢；共同被告林聖貿於警詢、
    偵查中之供述、如附表所示證人即告訴人梁羽婷等人於警詢
    中指述、提款之監視器畫面、指認照片、告訴人匯款及被告
    提領一覽表、內政部警政署反詐騙諮詢專線紀錄表、受理詐騙
    帳戶通報警示簡便格式表、銀行帳戶交易往來明細等為主要
    論據。
四、被告及辯護人說法：
　㈠訊據被告朱慧靜固坦承曾參與共同被告楊君正之詐欺集團，
    並有邀集李麗娟、林聖貿、龔逸偉加入等事實不諱，然堅決
    否認涉有本案加重詐欺犯行，並辯稱：我於109年6月中出車
    禍以後，就沒有再參與，是李俊鵬帶著林聖貿去中南部領錢
    （從事車手），他們後續領錢跟我沒有關係，我沒有下達或
    傳達指令給他們，本案109年7月2日晚上警察把我帶去警察
    局，隔天（7月3日）我去士林地檢署報到，就被法院裁定羈
    押等語。　　　　
  ㈡辯護人則以：
    被告朱慧靜於109年7月2日晚間9時在臺北市政府警察局北投
    分局簽收檢察官傳票，依附表所示的車手提款時間點，比對
    臺北到臺中所需的交通時間，被告朱慧靜客觀上應有不在場
    證明，且證人即共同被告林聖貿、李俊鵬於審理中均證稱被
    告朱慧靜未參與本案犯行，被告朱慧靜之前在集團中是擔任
    提款車手角色，然附表所示提款時間之監視器畫面皆無被告
    朱慧靜提領的相關影像，足認被告朱慧靜沒有參與本件犯行
    。
三、爭點整理：
　㈠不爭執事項：
　　經查，如附表所示各該告訴人遭詐騙後依指述將款項匯入如
    附表所示人頭帳戶內，遭共同被告林聖貿、羅天吏2人提領
    等情，有如附表「證據資料」欄所示證據資料可以佐證，且
    為證人林聖貿於偵查中證述甚詳（偵字第14318號卷第114頁
    ），可認如附表所示各次提款時間、地點之監視器畫面中，
    所出現之提款車手為共同被告林聖貿、羅天吏。
　㈡是本案爭執之點為，被告朱慧靜對於本案加重詐欺犯行有無
    分擔客觀行為或犯意聯絡？
四、本院之判斷：【被告朱慧靜有不在場證明，且共犯均未指認
    其參與本案】。
  ㈠證人即共同被告李麗娟於警詢中證稱：被告朱慧靜於109年4
    月間加入詐欺集團，楊君正於同年5月介紹我加入，109年7
    月2日這次是「皮卡丘」、「賤兔」指示林聖貿、李俊鵬、
    龔逸偉去提領的，其餘我都不確定等語（警卷第36-41頁）
    ，又依卷存事證，共同被告李麗娟自身與本案之關聯性已有
    未明，更遑論其未曾指認被告朱慧靜為本案參與共犯。
　㈡另證人即共同被告楊君正則於警詢中坦承有介紹朱慧靜加入
    詐欺集團，並指認林聖貿為本案提款監視器畫面中之行為人
    ，然供稱：當時我已被羈押，對於本案並不知情等語（警卷
    第4-9頁），佐以共同被告楊君正於109年6月11日至同年8月
    7日被羈押於法務部○○○○○○○○，有臺灣高等法院被告前案紀
    錄表在卷可證，共同被告楊君正客觀上顯難參與本案犯行，
    且與共同被告李麗娟自始均未提及被告朱慧靜與本案犯行有
    何具體關係。
　㈢證人林聖貿於偵查中證稱：是被告朱慧靜找我及其他成員加
    入詐欺集團，我剛做的時候是由楊君正把報酬透過被告朱慧
    靜轉交給我，集團內是由被告朱慧靜指示車手分工等語，然
    於偵查中同時亦證稱：本案是由李俊鵬指示我去提領，由徐
    振銘開車，載我、羅天吏跟李俊鵬，李俊鵬並負責把風，提
    款用的提款卡是徐振銘前一天先載龔逸偉去領包裹，本案報
    酬是由上游叫李俊鵬從贓款內抽出報酬發給我，不是被告朱
    慧靜分配報酬等語（偵字第14318號卷第115、116頁），其
    於偵查中已說明本案「派發報酬」或「指示」提款之角色分
    工，與被告朱慧靜無關，且證人林聖貿於本院審理中更明確
    證稱：本案是我跟李俊鵬、徐振銘一同前往提款，我當時跟
    被告朱慧靜沒有聯絡，我跟被告朱慧靜一起擔任車手是從10
    9年5月至6月初，後來6月中我跟被告朱慧靜吵架，我就跳出
    來跟被告李俊鵬他們去擔任車手等語（本院訴字第136號卷
    第450-454頁，下稱本院卷），是有合理懷疑可認被告朱慧
    靜於109年6月中已脫離該詐欺集團，已中斷與共犯間之犯意
    聯絡，是自難僅憑共犯林聖貿於偵查中片面指認被告朱慧靜
    曾招募共犯加入或有指示車手，即推認被告朱慧靜對本案詐
    欺犯行亦應負共同正犯之責。
　㈣證人即共同被告龔逸偉於警詢中固稱加入詐欺集團後是由被
    告朱慧靜交付報酬等語（警卷第93、97頁），然其於警詢中
    亦證稱：後來朱慧靜入監後，是由李俊鵬發放報酬給我，近
    期是詐欺集團通訊軟體群組內「CWW噴」、「木」的人指示
    我跟林聖貿於109年7月2日去臺中后里區提領贓款，由徐振
    銘開車，我把風，羅天吏擔任收水工作，109年7月2日晚間7
    時50分許的提款則是李俊鵬開車，當天報酬是由李俊鵬分配
    等語（警卷第97-105頁）。又證人即本案擔任司機角色之共
    同被告徐振銘於警詢中供稱：我於109年7月1、2日有開車載
    林聖貿、李俊鵬、阿天（羅天吏）出去，他們3人是一組，
    龔逸偉偶而會跟他們一起，林聖貿領到錢會交給阿天，李俊
    鵬會負責把車資給我等語（警卷第123-127頁），是在目前
    羅天吏尚未到案之狀況下，所有到案之共犯均未指認被告朱
    慧靜對本案知情或有何指示、管理車手、分配報酬、提款、
    把風之參與行為，自無法證明被告朱慧靜為共同正犯。
　㈤另證人李俊鵬於警詢中固然指認被告朱慧靜有負責管理車手
    及分配報酬等事宜，然所指被告朱慧靜負責管理車手及分配
    報酬之時間、地點、內容為何，均未具體陳明，且於警詢中
    對於如附表所示告訴人遭詐騙之提款過程，均未指認被告朱
    慧靜有所參與（警卷第68-77頁），其於本院審理中證稱：
    被告朱慧靜是楊君正的妹妹，後來109年7月我跟被告朱慧靜
    他們分道揚鑣，大家各自直接對上游「皮卡丘」，聽從「皮
    卡丘」指示擔任車手，被告朱慧靜與本案沒有關係，如果被
    告朱慧靜有參與，都是擔任提款的車手工作等語（本院卷第
    458、459頁），觀諸如附表所示監視錄影畫面，被告朱慧靜
    於提款過程中自始均未現身，益徵證人李俊鵬有利於被告朱
    慧靜之證詞，應可採信，是自難單憑被告朱慧靜於案發前2
    個月有邀集其他車手加入詐欺集團，即推認被告朱慧靜有參
    與本案109年7月2日告訴人等遭詐騙犯行。
　㈥又被告朱慧靜於109年7月2日晚間9時遭警方帶至臺北市政府
    警察局北投分局簽收臺灣士林地方檢察署檢察官之傳票，於
    翌日（7月3日）經檢察官訊問後經聲押獲准而遭羈押，有該
    署送達證書、109年7月3日檢察官辦案進行單（本院卷第439
    頁），並經調閱臺灣士林地方法院109年度聲羈字第174號卷
    核閱屬實，可認被告朱慧靜於109年7月2日晚間9時許，是位
    在臺北市政府警察局北投分局，衡情，加計被告朱慧靜於簽
    收傳票時前遭員警帶至北投分局之相當交通時間，對照附表
    所示各編號提款犯行，共同被告林聖貿是從109年7月2日下
    午4時48分許起至晚間8時52分許止，在臺中、苗栗地區陸續
    提領贓款，被告朱慧靜客觀上顯然不可能參與臺中、苗栗提
    款行為，應有不在場證明，辯護人此部分辯護為有理由。
五、綜上，卷內共同被告林聖貿等人均未指認被告朱慧靜有參與
    本案，第一線之共同被告林聖貿、李俊鵬更明確證稱本案與
    被告朱慧靜並無關係，且被告朱慧靜於本案提款後半段之時
    間點，人位處警察局，形同有不在場證明，是自難以被告朱
    慧靜有於109年5月間邀集車手加入而為詐欺集團一員，即推
    論被告朱慧靜對於2個月後發生之本案亦應負共同正犯之責
    ，故依檢察官所提出之事證及卷存證據，未使本院形成被告
    朱慧靜有罪確信之心證，被告朱慧靜所涉共同加重詐欺犯行
    尚屬不能證明，應為無罪之諭知。　　　
據上論斷，應依刑事訴訟法第301條第1項前段，判決如主文。
本案經檢察官鄭皓文偵查起訴，由檢察官詹啟章到庭執行公訴。
中　　華　　民　　國　　111 　年　　7 　　月　　27　　日
　　　　　　　　  刑事第二十庭  審判長法　官　蕭淳元

                                      法  官  陳宏璋

                                      法  官  黃園舒
上列正本證明與原本無異。
如不服本判決，應於判決送達後20日內敘明上訴理由，向本院提
出上訴狀 (應附繕本) ，上訴於臺灣高等法院。其未敘述上訴理
由者，應於上訴期間屆滿後20日內向本院補提理由書「切勿逕送
上級法院」。
                                      書記官  蔡忠衛
中　　華　　民　　國　　111 　年　　7 　　月　　27　　日
附表：
編號 告訴人或被害人 詐騙集團使用之手法及受害金額 詐欺款項匯入之人頭帳戶 提領時間、地點、金額 證據資料     各被告參與之角色  1 梁羽婷 109年7月2日16時許，撥打電話予梁羽婷，冒充網路賣家，佯稱系統異常致重複扣款，須依指示操作網路銀行取消云云，致其陷於錯誤，於109年7月2日16時30分許，匯款2萬8,123元至右列帳戶內。 國泰世華銀行帳號000-000000000000號帳戶 ①109年7月2日16時48分至50分許。 ②臺中市○○區○○路0段0000號7-11超商后興門市。 ③提領2筆共計2萬8,000元。 ①證人即告訴人梁羽婷於警詢中證述（警卷第135-136頁）。 ②左列金融機構交易往來明細1份（警卷第385、387頁）。 ③提領款項監視錄影畫面截圖8張（警卷第315、325-329頁） ④對話紀錄、網路轉帳交易明細及通話紀錄截圖共9張（警卷第187-188頁）。     提領人 林聖貿   2 盧世恩 109年7月2日16時48分許，撥打電話予盧世恩，冒充網路賣家、中國信託銀行客服人員，佯稱誤設其為經銷商，須依指示操作自動櫃員機取消云云，致其陷於錯誤，於109年7月2日17時23分至48分許，匯款3萬2,970元至右列帳戶內。 國泰世華銀行帳號000-000000000000號帳戶 ①109年7月2日17時34分至18時23分許。 ②苗栗縣○○鄉○○○村○○○00○0號三義鄉農會鯉魚分部、臺中市○○區○○路0段000號7-11超商彩豐門市、臺中市○○區○○路○段000號7-11超商寶利旺門市。 ③提領6筆共計10萬2,000元。 ①證人即告訴人盧世恩於警詢中證述（警卷第137-141頁）。 ②左列金融機構交易往來明細1份（警卷第385、387頁）。 ③提領款項監視錄影畫面截圖15張（警卷第316-317、331-341頁） ④自動櫃員機交易明細表2張（警卷第205頁）。     提領人：林聖貿   3 詹鈺純 109年7月2日16時43分許，撥打電話予詹鈺純，冒充臉書賣家、臺灣銀行專員，佯稱誤設其為超級會員致每月扣款，須依指示操作自動櫃員機取消云云，致其陷於錯誤，於109年7月2日17時24分至42分許，匯款3萬9,985萬元至右列帳戶內。 國泰世華銀行帳號000-000000000000號帳戶  ①證人即被害人詹鈺純於警詢中證述（警卷第143-151頁）。 ②左列金融機構交易往來明細1份（警卷第385、387頁）。 ③提領款項監視錄影畫面截圖15張（警卷第316-317、331-341頁） ④臺灣銀行存摺封面1份、通話紀錄截圖5張、自動櫃員機交易明細表2張（警卷第225-231頁）。 4 陳烶俊 109年7月2日某時，撥打電話予陳烶俊，冒充臉書賣家、中國信託客服人員，佯稱誤設其為高級會員，須依指示操作自動櫃員機取消云云，致其陷於錯誤，於109年7月2日17時47分許，匯款2萬9,015元至右列帳戶內。 國泰世華銀行帳號000-000000000000號帳戶  ①證人即告訴人陳烶俊於警詢中證述（警卷第153-155頁）。 ②左列金融機構交易往來明細1份（警卷第385、387頁）。 ③提領款項監視錄影畫面截圖15張（警卷第316-317、331-341頁） ④自動櫃員機交易明細表1張（警卷第245頁）。 5 何政緯 109年7月2日18時49分許，撥打電話予何政緯，冒充486購物網及台新銀行客服人員，佯稱簽收時誤勾選連續扣款，須依指示操作網路銀行取消云云，致其陷於錯誤，於109年7月2日19時29分至44分許，匯款14萬7,104元至右列帳戶內。 郵局帳號000-000000000000號帳戶 ①109年7月2日19時50分至53分許。 ②臺中市○○區○○路0段000號外埔郵局。 ③提領3筆共計14萬7,000元。 ①證人即告訴人何政緯於警詢中證述（警卷第157-163頁）。 ②左列金融機構交易往來明細1份（警卷第405、407頁）。 ③路口及提領款項監視錄影畫面截圖14張（警卷第317-318、342-353頁） ④網路轉帳交易明細截圖4張（警卷第261-263頁）。     提領人：林聖貿   6 周意純 109年7月2日18時43分許，撥打電話予周意純，冒充486購物網及銀行客服人員 ，佯稱其操作錯誤致重複下單，須依指示操作網路銀行取消云云，致其陷於錯誤，於109年7月2日20時4分許，匯款9萬9,981元至右列帳戶內。 永豐銀行帳號000-00000000000000號帳戶 ①109年7月2日20時17分至21分許。 ②臺中市○○區○○路0段000號OK超商后里三豐店。 ③提領5筆共計10萬元。 ①證人即告訴人周意純於警詢中證述（警卷第165-169頁）。 ②左列金融機構交易往來明細1份（警卷第413、416-417頁）。 ③路口及提領款項監視錄影畫面截圖17張（警卷第319-321、355-365頁）。 ④通話紀錄及網路轉帳交易明細截圖共3張（警卷第287-289頁）。     提領人：林聖貿   7 周家昇 109年7月2日16時30分許，撥打電話予周家昇，冒充網路賣家，佯稱其線上購物重複下訂，須依指示操作網路銀行取消云云，致其陷於錯誤，於109年7月2日20時4分至38分許，匯款2萬9,985 元及轉帳9,000元(羅天吏轉帳)至右列帳戶內。 永豐銀行帳號000-00000000000000號帳戶、中國信託銀行帳號000-000000000000號帳戶 ①109年7月2日20時27分至52分許。 ②臺中市○○區○○路0段000號7-11超商后綜門市、臺中市○○區○○路0段000號7-11超商寶利旺門市、臺中市○○區○○路0段000號7-11超商三豐路門市。 ③提領3筆共計13萬9,014元。 ①證人即告訴人周家昇於警詢中證述（警卷第171-176頁）。 ②左列金融機構交易往來明細1份（警卷第413、416-417、466頁）。 ③提領款項監視錄影畫面截圖9張（警卷第321-323、367-371頁）。 ④通話紀錄截圖3張（警卷第309-313頁）。     提領人：林聖貿、羅天吏